【裁判字號】    98,簡上,309
【裁判日期】    990722
【裁判案由】    侵權行為損害賠償
【裁判全文】
臺灣高雄地方法院民事判決             98年度簡上字第309號
上  訴  人  丙○○
訴訟代理人  戊○○
被上訴人    丁○○
訴訟代理人  乙○○
上列當事人間請求侵權行為損害賠償事件，上訴人對於民國98年
8 月31日本院鳳山簡易庭98年度鳳簡字第653 號第一審簡易判決
提起上訴，經本院於民國99年7 月8 日言詞辯論終結，判決如下
：
    主  文
上訴駁回。
第二審訴訟費用由上訴人負擔。
    事實及理由
一、被上訴人起訴主張：兩造為鄰居關係，因伊及伊配偶乙○○
    與上訴人之母戊○○前於民國97年3 月6 日晚間6 時許，在
    兩造所住大樓之電梯內因口角而互有傷害及強制等案件，而
    經檢察官偵查中。上訴人即因此而對伊夫妻心生不滿，乃基
    於毀損之犯意，於97年8 月10日凌晨3 時10分許，將乙○○
    所有停放於該大樓地下室停車場內之車牌號碼1057-XA 號自
    小客車（下稱系爭小客車），於破壞系爭小客車之加油孔後
    ，傾倒油漆添加物至系爭小客車之油箱內，導致系爭小客車
    之引擎毀損，嗣經伊調閱住處大樓之電梯監視錄影帶後，始
    悉上情。而系爭小客車經修護後，其維修金額共新臺幣（下
    同）15,000元，且系爭小客車因遭被告惡意傾倒油漆，導致
    車內重要零件受損，將來如欲出售，經車商估價其價值約減
    損150,000 元。而伊本有罹犯輕度憂鬱症，因此事件後更引
    發恐慌症，經就醫支出之醫藥費及交通費共7,020 元，又伊
    經此事故，受有精神上之恐懼與痛苦，另請求上訴人應賠償
    伊精神慰撫金100,000 元，以上合計共272,020 元。而乙○
    ○已將系爭小客車維修及減損價值之損害賠償請求權讓與伊
    ，伊爰依債權讓與及侵權行為之法律關係，提起本件訴訟。
    並聲明；上訴人應賠償272,020 元。
二、上訴人則以：伊固有於上開時、地，以破壞系爭小客車加油
    孔之方式，傾倒油漆添加物至系爭小客車之油箱內，導致系
    爭小客車之引擎毀損之行為，惟係因被上訴人之夫乙○○先
    毆打伊母親戊○○，伊為報復才有毀損之行為；且伊只願意
    賠償被上訴人之修車費用15,000元，其餘被上訴人請求之項
    目及金額均屬無據等語，資為抗辯。並聲明：被上訴人之訴
    駁回。
三、原審經審理結果，判決上訴人應給付被上訴人165,000 元（
    含修理費15,000元及跌價損失150,000 元），並駁回被上訴
    人其餘請求（即醫藥費及交通費共7,020 元、精神慰撫金
    100,000 元），上訴人不服，提起上訴，於本院補充陳述：
    伊對於被上訴人請求系爭小客車修理費15,000元不再爭執，
    惟系爭自小客車輛既已修復，即無跌價損害；且縱認系爭自
    小客車有跌價損害，其所減少價值應以修復後之狀態為準，
    依鑑價結果僅為60,000元，被上訴人請求150,000 元，並不
    可採等語，並聲明：(一)、原判決不利於上訴人部分廢棄；(二)
    、前開廢棄部分，被上訴人在第一審之訴駁回。被上訴人則
    於本院答辯聲明：上訴駁回。又被上訴人就其於第一審敗訴
    部分，並未聲明不服而已確定。
四、本件兩造不爭執事項及爭點：
(一)、不爭執事項：
 1、兩造為鄰居關係，因被上訴人及其配偶乙○○與上訴人之母
    戊○○前於97年3 月6 日晚間6 時許，在兩造所住大樓之電
    梯內因口角而互有傷害及強制等案件，經檢察官分別提起公
    訴後，本院於98年1 月12日以97年度易字第1221號刑事判決
    分別判處戊○○及被上訴人有罪、乙○○無罪後，檢察官及
    戊○○均不服而提起上訴。嗣臺灣高等法院高雄分院於98年
    4 月22日以98年度上易字第181 號刑事判決改判戊○○傷害
    被上訴人部分，處拘役40日，如易科罰金，以1,000 元折算
    1 日，乙○○則分別對戊○○犯傷害及強制罪，應合併執行
    拘役50日，如易科罰金，以1,000 元折算1 日，另被上訴人
    犯傷害戊○○部分，則處拘役20日，如易科罰金，以1,00 0
    元折算1 日確定，有臺灣高等法院高雄分院上開刑事判決附
    卷足稽（見原審卷第27頁至第35頁）。
 2、上訴人就系爭自小客車所犯上開毀損犯行，經本院刑事庭以
    98年度審簡字第688 號刑事判決判處拘役50日，如易科罰金
    ，以1,000 元折算1 日確定，有該刑事判決在卷可參（見原
    審卷第5 頁至第6 頁）。
 3、系爭小客車之修理費用為15,000元，上訴人願意如數賠償被
    上訴人（見本院卷第5 頁）。
(二)、爭點：
 1、系爭自小客車經修理後是否即無減少價值之損害？
 2、承上若否，系爭自小客車所減少價值應如何計算？系爭自小
    客車減少價值之損害金額若干？
五、茲就上開爭點，析述本院得心證之理由如下：
(一)、系爭自小客車經修理後是否即無減少價值之損害？
    被上訴人於本院主張系爭自小客車修理後，已屬事故車，且
    系爭自小客車於行駛當中仍會熄火，無法完全回復至未發生
    事故前之狀態，而系爭自小客車於98年7 月時未修理前之價
    值與同時間未發生事故正常使用之價值相較減少190,000 元
    ，其請求跌價損失150,000 元自屬有理等語，並於原審提出
    高雄市汽車商業同業公會98年7 月21日鑑價證明為憑（見原
    審卷第22頁）；被上訴人則抗辯系爭自小客車既已修復，即
    無跌價損害，如有，亦僅得請求修復後之跌價損失60,000元
    等語置辯。查汽車經撞擊後雖經修復（即俗稱之事故車），
    必導致交易價格之減損，乃眾所週知之事實，此種交易心理
    因素減價，為社會生活之必然結果，且證人即就系爭自小客
    車鑑價之高雄市汽車商業同業公會鑑估委員甲○○於本院審
    理時亦證稱：「車輛如果有事故發生，縱使維修完畢，仍與
    未發生事故的車輛有價差，因為本件車輛油箱有被摻入亮光
    劑，高速行駛下可能會造成引擎停止運轉的情形，如果有這
    種情形消費者通常會要求中古車商退回價款。」等語甚詳（
    見本院卷第71頁），則上訴人抗辯系爭自小客車經修理後即
    無跌價損害，自不足採。
(二)、承上若否，系爭自小客車所減少價值應如何計算？系爭自小
    客車減少價值之損害金額若干？
 1、按不法毀損他人之物者，被害人得請求賠償其物因毀損所減
    少之價額，民法第196 條定有明文。且「物被毀損時，被害
    人除得依民法第196 條請求賠償外，並不排除民法第213 條
    至第215 條之適用。依民法第196 條請求賠償物被毀損所減
    少之價額，得以修復費用為估定之標準，但以必要者為限（
    例如：修理材料以新品換舊品，應予折舊）。被害人如能證
    明其物因毀損所減少之價額，超過必要之修復費用時，就其
    差額，仍得請求賠償。」最高法院77年度第9 次民事庭會議
    決議(一)亦可參憑。從而，損害賠償之目的既在於填補所生之
    損害，其應回復者，係應有之狀態，自應將損害事故發生後
    之變動狀況考慮在內。故於物被毀損時，被害人除得請求賠
    償修復費用外，就其物因毀損所減少之價值，於超過修復費
    用之差額範圍內，仍得請求賠償（最高法院92年度台上字第
    2746號判決意旨參照）。
 2、查系爭自小客車受損後雖經修理，惟被上訴人就系爭自小客
    車因毀損所減少之價額，於超過修復費用之差額範圍內，仍
    得請求賠償，此乃民法第196 條所規定之賠償範圍，有前揭
    最高法院77年度第9 次民事庭會議決議(一)意旨可資參照。然
    關於民法第196 條所謂「物因毀損所減少之價額」應如何計
    算？亦即系爭自小客車之跌價損失金額若干？被上訴人主張
    應以系爭自小客車未修復前之價值計算，上訴人則抗辯應以
    系爭自小客車修復後之價值計算。按依民法第196 條規定，
    命加害人向被害人賠償其物因毀損所減少之價額，其額數應
    以該物受損後之價值與毀損前原來之價值比較決定之；又物
    被不法毀損後，僅須其物之價額減少，即須賠償其所減少之
    價額，至其物有無修理？及其修理費有無實際支出？在所不
    問，此為民法第213 條第1 項所謂之法律另有規定，自應適
    用該另有之規定辦理，業據最高法院分別以73年度台上字第
    1574號、72年度台上字第3792號著有判決意旨在案。參照上
    開判決意旨及前揭最高法院77年度第9 次民事庭會議決議(一)
    可知，被害人依民法第196 條規定原本即得以物被毀損後尚
    未修復前之狀態請求所減少價值之損害，而於向加害人求償
    時，該物是否經被害人自行修復，並不影響被害人依民法第
    196 條可得主張之損害賠償請求權範圍，僅於被害人自行修
    復時得以修復費用作為民法第196 條「物因毀損所減少之價
    額」之標準，且於可證明所減少之價額超過實際修復費用時
    ，就其差額亦得請求賠償；倘謂被害人自行將受損物品先行
    修復後，僅能以修復後之價值而不得以未修復前之價值計算
    「物因毀損所減少之價額」，無異剝奪積極回復自己物品原
    有狀態之被害人原有可得請求損害賠償範圍之權利，自有失
    事理之平。是以，被上訴人主張以系爭自小客車未修復前之
    價值計算減少值價之損害，洵屬正當，上訴人抗辯僅能以修
    復後之價值計算，並不可採。
 3、依證人甲○○於本院審理時證稱：「本件鑑定是依據全國中
    古車市場行情，第一年折價25% ，第二年折價15% ，往後每
    年折價10% ，另外再參照市場供需情形綜合評價現值。中古
    車每年3 月份及7 月份各會做調價，3 月份是因為農曆年後
    ，將去年度沒有賣完的車輛做調價，7 月份因為當年度已經
    過了一半，且新款車輛也都推出了，所以7 月份以前沒有賣
    完的車輛也要將價格往下調，不過還是要參照市場供需情形
    來判斷。」等語（見本院卷第71頁），且系爭自小客車如保
    持正常使用且未發生事故之中古車市價，於97年8 月時為
    390,000 元，於98年2 月時為360,000 元，於98年7 月時為
    330,000 元，亦有高雄市汽車商業同業公會98年7 月21日、
    99年4 月22日鑑價證明（見原審卷第22頁、本院卷第53頁）
    在卷可稽，由此可知系爭自小客車之市價會因使用期間增加
    而逐漸降低，是被上訴人於原審提出高雄市汽車商業同業公
    會98年7 月21日鑑價證明為證據，主張以98年7 月間系爭自
    小客車之價值而非以本件起訴時即98年2 月間之價值作為計
    算減少價值之基準，自無不可。
 4、查98年7 月時，系爭小客車如保持正常使用，且未發生事故
    之情況下，其中古車市價約330,000 元，但因其油箱遭倒入
    亮光劑致嚴重影響車況，其未修復前之價值約140,000 元，
    業據被上訴人提出高雄市汽車商業同業公會98年7 月21日鑑
    價證明1 份為憑（見原審卷第22頁），審酌高雄市汽車商同
    業公會係屬汽車業界之同業公會，對汽車之價格判定當較一
    般業者客觀，應具有公信力，是其所為鑑價，應屬可採。依
    上開鑑價證明所載，系爭小客車於98年7 月時，如保持正常
    使用，且未發生事故之情況下，其中古車市價約330,000 元
    ，但因其油箱遭上訴人倒入油漆致嚴重影響車況，其未修復
    前之價值約140,000 元等情，足證系爭小客車於遭上訴人毀
    損後，其被毀損所減少之價值為190,000 元（330,000 元－
    140,000 元＝190,000 元），已超過修復費用之支出150,00
    0 元，則被上訴人就其超過修復費用之差額即175,000 之範
    圍內（190,000 元－15,000元＝175,000 元），即得請求上
    訴人賠償，而本件被上訴人就此部分僅請求上訴人賠償150,
    000 元，即應予准許；上訴人抗辯系爭自小客車減少價值僅
    為60,000元，委無可採。
六、綜上所述，被上訴人依據侵權行為之法律關係，請求上訴人
    賠償系爭自小客車修理費15,000元及因毀損所減少價值之損
    害150,000 元，合計165,000 元，為有理由，應予准許。是
    原審判決判命上訴人如數給付，並依職權宣告假執行，於法
    核無違誤。上訴意旨指摘原判決不當，求予廢棄改判，為無
    理由，應予駁回其上訴。
七、本件事證已臻明確，兩造其餘攻擊防禦方法，核與判決結果
    無影響，爰不逐一論述，併此敘明。
八、據上論結，本件上訴為無理由，依民事訴訟法第436 條之1
    第3項 、第449 條第1 項、第78條，判決如主文。
中    華    民    國    99    年    7     月    22    日
                  民事第六庭  審判長法  官  楊國祥
                                    法  官  陳明呈
                                    法  官  林書慧
正本係照原本作成。
本判決不得上訴。
中    華    民    國    99    年    7     月    22    日
                                    書記官  史華齡

司法院資訊處製作；財團法人民間司法改革基金會備份。
